臺灣臺南地方法院刑事裁定　　　　　　　　　　　　八十九年度訴字第一四五四號
　　公　訴　人　臺灣台南地方法院檢察署檢察官
　　被　　　告　壬○○
　　　　　　　　辛○○
　　　　　　　　巳○○
　　　　　　　　酉○○
　　　　　　　　戊○○
　　　　　　　　己○○
　　　　　　　　甲○○
　　　　　　　　辰○○
　　　　　　　　申○○
　　　　　　　　乙○○
　　　　　　　　未○○
　　　　　　　　癸○○
　　　　　　　　庚○○
　　　　　　　　卯○○
　　右　一　人
　　選任辯護人　許雅芬
　　　　　　　　江信賢
　　　　　　　　蔡麗珠
　　被　　　告　午○○
　　　　　　　　丁○○
　　　　　　　　丙○○
　　　　　　　　寅○○
　　　　　　　　亥○○ (原名.
右列被告因詐欺案件，經檢察官提起公訴（八十九年度偵字第四０三八、六五０九、
八０六０、八三二八號），本院裁定如左：
    主    文
檢察官應於本裁定送達後陸拾日內補正右開被告犯罪之證據並指出證明之方法。
    理    由
一、按檢察官就被告犯罪事實，應負舉證責任，並指出證明之方法。法院於第一次審
    判期日前，認為檢察官指出之證明方法顯不足認定被告有成立犯罪之可能時，應
    以裁定定期通知檢察官補正，逾期未補正者，得以裁定駁回起訴，九十一年二月
    八日修正公佈之刑事訴訟法第一百六十一條第一項、第二項定有明文。本件雖係
    檢察官於上開規定修正公佈前起訴，然基於程序從新之法理，自亦應適用該規定
    ，合先敘明。
二、按刑法之詐欺取財罪，以意圖為自己或第三人不法之所有，施用詐術使人陷於錯
    誤而交付財物為犯罪構成要件，此觀之同法第三百三十九條第一項之規定甚明。
    即同法第三百四十條所定之常業詐欺罪，亦以此為其構成要件之一。檢察官於自
    應就行為人究係對何人施詐、詐取何財物之具體犯罪構成要件事實，負舉證責任
    ，並指出犯罪之證據及證明之方法，其起訴方合規定，如其指出之證明方法顯不
    足認定被告有成立犯罪之可能時，本院自應依上開刑事訴訟法規定，以裁定定期
    通知檢察官補正，以資適法。
三、本件公訴人起訴被告壬○○等人涉有常業詐欺罪嫌，於起訴書犯罪事實欄記載略
    以：被告壬○○自民國八十七年間起，以販售人頭支票牟利，並以之為常業，其
    方式為以每一支票帳戶新台幣（下同）三萬元之代價收購人頭，先開設存款帳戶
    或虛設行號培養不實信用以取信金融機關，使各金融機關陷於錯誤准其開設支票
    帳戶請領支票使用，壬○○於取得收購之空白支票簿後（每本二十五張），初期
    簽發使用令其兌現，並與集團成員子○、林小姐、綽號「大黃」、「雙喜」、「
    小蔣」、「小海」、「阿嘉」、「阿華」等不詳姓名之人共同基於犯意聯絡，在
    台南縣、市、高雄市等地互調人頭支票使用，培養不實債信，致各金融機關陷於
    錯誤陸續交付大量空白支票簿（每本五十張或一百張），壬○○、子○等集團成
    員再以每張支票二千七百元或三千元不等代價直接或間接出售予經濟狀況不佳急
    需用款之不特定人，壬○○、子○等明知購買支票之人均係債信不佳，支票屆期
    並無資力可使支票兌現，仍販售予人頭支票，並預先預定退票時間（即票載發票
    日）一齊退票，嗣各該人頭支票陸續退票，終致被列為拒絕往來戶；巳○○、辛○○為壬○○之受僱人，均明知被告壬○○以販售人頭支票為業，竟與被告壬○○共同基於意圖為自己及他人不法所有之犯意聯絡，巳○○自八十八年二月間起
    陸續在如附表二編號二所示各金融機關開設人頭支票（帳戶），以每帳戶三萬元
    之代價供壬○○販售，辛○○則自八十八年十月間起提供人頭供壬○○設立「崇
    善玉企業行」，藉以在台灣中小企業銀行東台南分行、台灣省合作金庫東台南支
    庫、台南區中小企業銀行中華分行、台灣中小企業銀行東台南分行等開設支票帳
    戶，亦以每帳戶三萬元之代價請領支票簿供壬○○販售（辛○○部分尚未發生退
    票）予急需付款之不特定人；戊○○明知壬○○以販售人頭支票為業，並無付款
    真意，竟與被告壬○○等共同基於意圖為自己及他人不法所有之犯意聯絡，陸續
    在台灣中小企業銀行成功分行、新竹國際商業銀行台南分行、台南市第五信用合
    作社開設支票帳戶請領支票交付壬○○等販售使用；酉○○（綽號可可）經戊○○介紹，明知壬○○以販賣無法兌現之人頭支票為業，竟共同意圖為壬○○不法
    之所有，於八十八年十一間以每張支票二千七百元之代價，為壬○○販售人頭支
    票四紙予經濟陷入困境急需付款之戌○○；甲○○、庚○○、己○○、梁進來、
    黃清秀、甲○○、辰○○、申○○、乙○○、癸○○、庚○○、卯○○、午○○
    施基萬、丁○○、丑○○、丙○○、寅○○、亥○○（原名羅文章）等均明知壬○○等詐欺集團成員以販賣人頭支票為業，並無付款真意，竟與壬○○集團成員
    等共同基於為自己及他人不法所有之犯意聯絡，甲○○虛設育竹商行，庚○○虛
    設訊傳通訊行，午○○虛設金葡企業商行，分別在如附表二所示各金融機關開設
    支票帳戶請領支票，供壬○○等詐欺集團成員販售；未○○於八十八年五月間，
    受其受僱之白宮洋行雇主自稱「劉志宏」之不詳姓名成年男子慫恿，明知無付款
    真意，竟與「劉志宏」者及被告壬○○詐欺集團成員，共同基於意圖為自己及他
    人不法所有之犯意聯絡，於八十八年五月間與「劉志宏」者，陸續於附表二編號
    二所示金融機關開設支票帳戶請領支票交付自稱「劉志宏」之人使用，自稱「劉
    志宏」之男子復與壬○○互調人頭支票使用云云，並據被告壬○○、巳○○、辛○○之自白及提出起訴書附表一所示扣案之存摺等、附表二所示金融機關之開戶
    資料明細紀錄等證物為證明之方法。
四、惟查依支票存款戶處理辦法第四條規定：金融業對於申請開戶之個人，應確實核
    對確為本人，並由開戶人依約定當面親自簽名或蓋章或簽名及蓋章支票存款往來
    約定書暨印鑑卡上，並留存身分證影本。無行為能力及限制行為能力不得申請開
    戶，被拒絕往來未經解除者，不得申請開戶，前項之審核，受理開戶之金融業者
    應向所在地票據交換所查詢。或由申請人依中央銀行「票據交換所受理票據退票
    資料查詢要點」申請本人無退票證明以供審核。同法第五條第一項第三款規定：
    金融業者對於申請開戶之公司、行號、及其他團體，應確實審核左列證件：三、
    行號應持有營利事業登記證。同條第二項、第三項規定：申請開戶應由證照或文
    件記載之負責人親自辦理或由受理人之金融業者派員查實，並應對開戶申請人及
    其負責人準用第四條規定查對之。公司、行號之開戶，應予實地查證。同法第十
    一條規定：條支票存款戶有左列情形之一者，金融業者應即嚴格限制發給空白支
    票及空白本票。一、已發生存款不足退票情事或經常於退票後再予清償申請註銷
    紀錄者。二、使用支票或本票有其他不正常情形者。存戶之存款如被扣押者，應
    即停止發給空白支票、空白本票。但被扣押之存款額經金融業者如數提存備付者
    ，不在此限。未依第五條第一項第一款但書規定，在指定期間內補驗營利事業登
    記證者，停止發給空白支票、空白本票。足見金融業者受理申請開戶及請領空白
    支票時，其應審核之重點在於申請開戶者是否本人申請，有無冒名申請之情形，
    行號申請時是否有設立該行號，有無取得營利事業登記證，申請人有無退票或據
    絕往來之紀錄，使用支票有無其他不正常之情形，存款有無被扣押等事項，至於
    其申請支票是否供給己使用，有無與人互調支票使用，有無刻意培養信用，有無
    支付票款之資力，所設行號有無實際營業等實體事項，均非其法定應行審查之範
    圍甚明。
五、經本院向檢察官所指為被告壬○○等詐領空白支票之起訴書附表一、二所示台南
    區中小企業銀行新興銀行等金融機關函查被告壬○○等是否有向各行領取空白支
    票，各行請領空白支票之條件為何，渠等是否符合領取空白支票之條件及有無向
    各行施詐使陷於錯誤而交付之情事等情，茲據台南區中小企業銀行新興分行等金
    融機關函覆如下等情：
(一)、台南區中小企業銀行新興分行於九十一年五月二十三日以（91）南銀字第００
      ０九九號函覆稱：壬○○有向本行請領空白支票，請領支票之條件係與行社往
      來達半年以上，無不良紀錄者，或由業務往來半年以上，信用良好客戶之介紹
      ，或依銀行內部作業程序經核定為授信往來戶者…，壬○○符合請領之要件（
      與行社業務往來半年以上，無不良紀錄者），其並未向本分行施詐而交付空白
      支票供其使用等語。
(二)、台南市第三信用合作社於九十一年五月三十日以南市三信總字第二三七一號函
      覆稱：本社西門分社支票存款戶壬○○係於七十四年十月十二日申請開立支票
      存款帳戶，其請領空白支票條件係依據支票存款戶處理辦法第四條規定辦理等
      語。
(三)、台灣中小企業銀行東南分行於九十一年五月二十九日以（91）東台南字第一四
      三八號函覆稱：崇善玉企業行負責人辛○○，於八十八年十月十四日向本行申
      請開立支票存款戶帳戶，經票交所查詢結果，最近一年無存款退票紀錄，本行
      准予開立支存帳戶，並交付空白支票使用，且往來期間使用票據一切正常等語
      。
(四)、合作金庫銀行東台南分行於九十一年五月三十日以合金東台南存字第０九一０
      ００四三六０號函覆稱：崇善玉企業行負責人辛○○，渠請領空白支票條件是
      揖具本行支票存款開戶辦法，徵取營利事業登記證、負責人身份證影本，向票
      據交換所查詢無存款不足退票紀錄後，再經徵信人員查證符合請領後准予開戶
      ，發給空白支票使用，並無向本分行施詐情事等語。
(五)、台南區中小企業銀行中華分行於九十一年六月三日以（91）南銀中分字第一０
      七號函覆稱：辛○○即崇善玉企業行，於本行有請領空白支票使用，其請領之
      條件經本分行審查符合，並無向本分行施詐之情事等語。
(六)、萬泰商業銀行林森簡易型分行於九十一年六月三日以（91）林森字第八六號函
      覆稱：崇善玉企業行即負責人辛○○，以該行號於八十八年十二月十七日向本
      行申請開立支票存款戶，經本行前往其營業所在地與負責人接洽，因生意往來
      之需，且查無不良紀錄，經本行審核後，於八十九年一月十三日開立支票存款
      戶等語。
(七)、華南商業銀行金華分行於九十一年五月二十九日以（91）華金字第九一一四０
      號函覆稱：本行支票存款戶巳○○請領空白支票使用，是依規定客戶往來正常
      、無不良紀錄核發，本行是符合請領條件即在正常的情形下供其使用等語。
(八)、新竹國際商業銀行台南分行於九十一年五月三十一日以竹商銀台南字第二四一
      號函覆稱：戊○○於八十八年十月十四日向本行申請開立支票存款戶，茲因其
      業務需要申領，資格條件均依照本行作業規章辦法辦理等語。
(九)、台灣中小企業銀行成功分行於九十一年六月七日以九十一成功字第一四五七號
      函覆稱：戊○○於八十八年十二月一日向本行申請開立支票存款戶，經查該員
      無退票紀錄，且符合請領之條件，故於八十八年十二月三日同意開戶，非陷於
      錯誤而交付空白支票等語。
(十)、彰化銀行延平分行於九十一年六月六日以彰延字第一０五八號函覆稱：財神企
      業商行代表人梁進來曾在本分行開立支票存款戶，亦請領空白支票使用，該戶
      並無對本行施詐情事等語。
(十一)、彰化銀行北台南分行於九十一年六月五日以彰北台南字第九六０號函覆稱：
        梁進來即財神企業商行在本分行開立支票存款帳戶時，即交付空白支票供其
提領之需，若存戶在本分行設有支票存苦帳戶，往來正常且無不良紀錄，即
        可向本分行申領空白支票使用，該戶經本分行審核往來狀況正常，即交付空
        白支票供其提領之用等語。
(十二)、台灣銀行鼓山分行於九十一年六月三日以銀鼓營字第０九一五一二七九一一
        號函覆稱：卯○○在本分行開立之支票存款，其請領之條件是依支票存款戶
        處理辦法第四條之規定，並符合申請之條件，准予開戶，並給予空白支票供
        其使用等語。
(十三)、台南市第五信用合作社於九十一年六月六日以南五信社發字第０二八二號函
        覆稱：黃忠勝、陳良順有於本社請領空白支票使用，其請領之條件係開戶人
        應持身份證或護照親自辦理，並核對姓名、籍貫、住址、出生年月日、職業
        及字號；開戶人須有完全行為能力；開戶人未被拒絕往來或被拒絕往來經已
        解除者。有否拒絕往來之審核，應事先以查詢書向開戶人住所地及開戶所在
        地票據交換所查詢，未設票據交換所地區，向銀行公會查詢，渠二人皆符合
        請領空白支票之條件，無施詐使本社陷於錯誤而交付空白支票供其使用之情
        事等語。
(十四)、台南區中小企業銀行民生分行於九十一年五月二十九日以（91）南銀民生分
        字第一二九號函覆稱：育竹商行甲○○於本行有設立支票存款帳戶，其開戶
        條件，經本行徵信人員親自勘查及經台南市票據交換所支票存款戶票據徵信
        開戶查詢單，確認資料無異常紀錄。交付空白支票審核過程，一切依據本行
        作業規定辦理，並無向本行施詐欺手段而交付空白支票情事等語。
(十五)、台南市第五信用合作社於九十一年五月二十九日以南五信社發字第０二六七
        號函覆稱：巳○○於八十八年二月二十六日向本社開戶，請領空白支票使用
        ，渠符合本社開戶條件，即加入本社社員、開戶前經查詢後無退票紀錄，本
        社依規定辦理核發交付空白支票等語。
(十六)、中興商業銀行台南分行於九十一年五月三十一日（九十一）以興南存字第０
        ００一八０號函覆稱：巳○○於八十八年二月二十三日向本分行申請開立支
        票存款帳戶，經查詢聯徵中心資料，票信正常，符合支票存款處理辦法開戶
    之規定，核發支票使用等語。
(十七)、安泰商業銀行台南分行於九十一年六月十三日以安南字第七九二號函覆稱：
        巳○○於八十八年二月二十五日向本行領取空白支票使用，其請領之原則為
        開立活儲戶往來一段時間，信用良好；經向票交所查詢，無存款不足、退票
        紀錄等情事；無存款遭扣押情事，該客戶領用前二本支票，並無異常情形等
        語。
(十八)、上海商業儲蓄銀行台南分行於九十一年六月十二日以（91）上南字第一四一
        號函覆稱：巳○○於八十八年七月向本行申請支票存款，資料顯示當時渠有
        業務上之需要，且最近一年內無存款不足退票紀錄，故准予請領支票等語。
(十九)、萬泰商業銀行北高雄分行於九十一年六月四日以（91）北高字第一０四號函
        覆稱：己○○於八十八年九月十八日開立支票存款戶，其往來與信用正常，
        存款平均實績尚可，本行乃依財政部頒佈之支票存款戶處理辦法之規定，發
        予空白支票，期間並未發覺所稱施詐情事等語。
(二十)、亞太商業銀行於九十一年六月三日以（91）亞民字第０六０號函覆稱：己○○於八十八年八月三十日申請支票存款往來，經本行查詢其票據信用紀錄，
        並參酌在本行活儲往來情形及實地查訪營業狀況，均符合支票存款開戶之規
        定，復於九月七日准其設立支票存款往來，該戶未施詐使本行陷於錯誤而交
        付空白支票供其使用等語。
(二一)、華南商業銀行新興分行大順辦事處於九十一年五月二十八日以（91）華興順
        字第０九０號函覆稱：己○○於八十八年九月九日申請開立支票存款戶，併
        經交付空白支票，按空白支票之初次領用，是以開立支存帳戶為前提，嗣後
        之領用，則以平均存款餘額暨回籠張數為準。至支存戶之開立，須本人申請
        ，經查詢票據交換所，無退票紀錄，且身份證件未經通報遺失，無盜用之虞
        者，始予受理。並經實地查核其住所、職業等事項是否屬實，據檔案資料，
        當時經辦應業遵循規則而行等語。
(二二)、華南商業銀行南都分行於九十一年六月三日以花都存第一八四號函覆稱：甲○○於八十八年七月八日在本分行設立支存帳戶，查該戶領用空白支票時，
        其存款平均額均符合本行之規定（領用一百張者，其支存平均存款須在五萬
        元以上），且領用時支存帳戶往來情形正常，該戶未向經辦人員施詐等語。
(二三)、台南市第五信用合作社於九十一年五月二十九日以南五信社發字第０二六八
        號函覆稱：育竹商行甲○○有請領空白支票使用，符合本社開戶條件，且往
        來交易三個月內無異常，本社依客戶往來之需要而正常核發交付空白支票等
        語。
(二四)、中興商業銀行北興分行於九十一年五月三十日以（九一）興北興字第００四
        ０號函覆稱：育竹商行負責人甲○○於八十八年十月五日開立支存帳戶，經
        聯徵查詢行社及個人皆無退補紀錄，經實地訪查，確實於長榮路五段一九三
        號開設育竹商行，均符合本分行支存開戶要件，並經領用空白支票。
(二五)、第一商業銀行北台南分行於九十一年五月三十一日以北台南字第三一二０號
        函覆稱：甲○○以育竹商行之名義，於八十八年十一月十七日於本行開立支
        票存款戶，經實地查訪，且向票據交換所徵信查詢，一切正常，符合本行正
        常開戶程序，而給予空白支票使用等語。
(二六)、台南市第五信用合作社於九十一年五月三十一日以南五信社發字第０二七七
        號函覆稱：辰○○來社申請支票開戶，經聯徵中心查詢，無退票紀錄，開戶
        日為八十八年五月四日，並經請領空白支票等語。
(二七)、華南商業銀行北台南分行於九十一年五月三十日以（91）華北存字第一七一
        號函覆稱：辰○○於八十八年六月二十八日在本分行開立支票存款戶，經照
        會台南市票據交換所，無不良退票紀錄，提供空白支票供其使用等語。
(二八)、合作金庫銀行台南分行於九十一年五月三十日以合金南存字第０九一０００
        三三二一號函覆稱：辰○○於八十八年七月七日開立支存戶迄經票交所公告
        據往期間計領用四本支票，請領條件依財政部頒訂之支票存款戶處理辦法等
        語。
(二九)、台南市第七信用合作社於九十一年五月三十日以南七信社發字第九二六號函
        覆稱：辰○○於開戶後向本設請領空白支票使用，請領流程均依規定辦理，
        並無施詐情事等語。
(三十)、台南市第五信用合作社於九十一年五月三十一日以南五信社發字第０二七六
        號函覆稱：申○○來社申請支票開戶，經聯徵中心查詢，無退票紀錄，開戶
        日為八十八年一月三十一日，並經請領空白支票等語。
(三一)、台南市第三信用合作社於九十一年六月三日以南市三信總字第二四０五號函
        覆稱：甲○○於八十八年七月十九日向本社安平分社申請開立支票存款戶，
        請領空白支票條件係依據支票存款戶處理辦法第四條之規定辦理，審核符合
        後，於八十八年七月二十二日准許開戶，並請領空白支票等語。
(三二)、台灣土地銀行北台南分行於九十一年六月四日以北南存字第九一００三六三
        號函覆稱：甲○○以育竹商行名義，於八十八年九月二十八日在本行開立支
        票存款帳戶，領取空白支票使用，經本行查詢票信結果，非拒絕往來戶，且
        最近一年內無存款不足退票紀錄，可以開立支存戶等語。
(三三)、安泰商業銀行永康分行於九十一年五月三十日以安永作字第六四三號函覆稱
        ：甲○○以育竹商行名義於本分行申請並開立支票存款戶，並領取空白支票
        使用，經查詢票據交換所，無退票紀錄並有營運者，即可開立支票存款戶，
        並領取空白票據使用，該戶領用空白支票時，本分行人員並無發現任何異狀
        情形等語。
(三四)、中興商業銀行開元分行於九十一年五月二十八日以（九一）興開元存字第０
        七七號函覆稱：辰○○於八十八年五月二十一日於本分行開立支票存款帳戶
        ，並符合請領條件，並請領空白支票等語。
(三五)、彰化銀行北台南分行於九十一年六月五日以彰北台南字第九六一號函覆稱：
        辰○○在本分行開立支票存款帳戶時，即交付空白支票供其提領之需，若存
        戶在本分行設有支票存款帳戶，往來正常，且無不良紀錄，即可向本分行申
        領空白支票使用，該戶申領時經本行審核往來狀況正常等語。
(三六)、臺灣銀行台南分行於九十一年六月十二日以銀南營字第０九一０九０四四六
        八一號函覆稱：申○○於八十八年三月十九日向本行開立支票存款帳戶，自
        得請領支票使用，於每次請領時，參酌其往來情形，尚屬正常後予以發給，
        本行尚無法察覺其有無施詐以領用空白支票等語。
(三七)、台南市第六信用合作社於九十一年六月三日以南六信字第二一七九號函覆稱
        ：申○○於八十八年三月二十三日請領空白支票使用，其請領空白支票，悉
        依照本社相關作業規定辦理，並符合請領條件，並無向本社施詐之情事等語
        。
(三八)、合作金庫銀行南興分行於九十一年五月二十九日以合金南興營字第０九一０
        ００四三八三號函覆稱：申○○於八十八年四月九日開立支票存款帳戶，本
        行發給空白支票均依規定辦理，客戶請領時無不良紀錄，往來正常者等語。
(三九)、新竹市第五信用合作社於九十一年五月二十九日以（九十一）新五合字第六
        九七號函覆稱：乙○○於八十七年三月二十五日城中分社開立支票存款帳戶
        ，其開戶皆符合要件，無向本社訛詐之情事等語。
(四十)、上海商業儲蓄銀行鳳山分行於九十一年六月十一日以九一上鳳字第０四一號
        函覆稱：乙○○於八十七年七月經由介紹人介紹，並經票據信用查詢，查得
        最近一年內無存款不足退票紀錄，而開戶往來，其開戶程序尚符合本行開戶
        條件，經核准開戶，即可向本行請領空白支票使用等語。
(四一)、遠東國際商業銀行高雄五福分行於九十一年六月七日以（91）遠銀五字第八
        一號函覆稱：未○○於八十八年五月二十日於本分行開立支票存款戶，並請
        領空白支票使用，本行申請開立支存戶之基本條件需，本國國民；成年人具
        行為能力；聯合徵信中心查詢，無存款不足退票或退補紀錄，另本行通常會
        派行員實地勘察，以瞭解客戶是否有用票需求，認為有用需求後，簽報主管
        核准同意開戶，就本案留存資料觀之，該戶並無不合請領空白支票之條件，
        申請當時並未發現有與規定不合之處等語。
(四二)、高雄銀行明誠分行於九十一年五月三十一日以高銀明字第七三三號函覆稱：
        未○○之開戶要件符合本行規定，核給支票時，往來情形正常等語。
(四三)、台新國際商業銀行七賢分行於九十一年五月二十九日以台新賢字第九一００
        六二號函覆稱：未○○於八十八年六月七日於本行開立支票存款戶，以開立
        公司之負責人身份之業務需求申請開立，且之前開立之活儲戶往來約六位數
        ，符合本行開立之條件，無向本行施詐而交付空白支票供其使用之情事等語
        。
(四四)、合作金庫銀行台南分行於九十一年五月三十日以合金南存字第０九一０００
        三三二０號函覆稱：癸○○於八十八年七月八日開立支存戶迄經票交所公告
        拒往期間計領用三本支票，其請領條件依財政部頒訂之支票存款戶處理辦法
        ，等語。
(四五)、台南市第六信用合作社於九十一年六月三日以南六信字第二一八０號函覆稱
        ：癸○○於八十八年八月十一日請領本社空白支票使用，其請領空白支票，
        悉依照本社作業規定辦理，並符合請領條件，並無向本社施詐之情事等語。
(四六)、合作金庫銀行成功分行於九十一年五月二十九日以合金成營字第０九一００
        ０二七八二號函覆稱：庚○○以訊傳通訊行名義，於八十八年六月二十八日
        申請開立支存戶，經票據信用查詢及徵信調查，並無存款不足退票紀錄，該
        戶亦有向台南市政府申請營利事業登記，並經核准發給營利事業登記證，且
        經訪查該通訊行，已符合支票存款開戶辦法規定，故准予開戶，並發給空白
        支票等語。
(四七)、台南市第六信用合作社於九十一年六月三日以南六信字第二一八一號函覆稱
        ：庚○○於八十八年六月二十九日請領本社空白支票使用，其請領空白支票
        ，悉依照本社作業規定辦理，並符合請領條件，並無向本社施詐之情事等語
        。
(四八)、萬泰商業銀行林森簡易型分行於九十一年六月五日以（91）林森字第九０號
        函覆稱：訊傳通訊行即負責人庚○○，於八十八年十月十四日因業務需要來
        行申請支票存款戶，經本行前往其營業所在地與負責人洽談，經本行審核後
        ，於八十八年十月二十六日開設支票存款戶，並領用空白支票等語。
(四九)、台南市第三信用合作社於九十一年六月四日以南市三信總字第二四四五號函
        覆稱：庚○○於八十八年八月十八日，以訊傳通訊行：庚○○之名義，向小
        北分社申請開立支票存款帳戶，本社於八十八年八月二十四日依據支票存款
        戶處理辦法第四條及第五條之規定，核予開立支票存款帳戶等語。
(五十)、遠東國際商業銀行高雄中正分行於九十一年六月四日以（九十一）遠銀正字
        第九一０００八三號函覆稱：卯○○於八十八年三月十日於本分行開立支票
        存款戶，並請領空白支票使用，本行申請開立支存戶之基本條件需，本國國
        民；成年人具行為能力；聯合徵信中心查詢，無存款不足退票或退補紀錄，
        另本行通常會派行員實地勘察，以瞭解客戶是否有用票需求，認為有用需求
        後，簽報主管核准同意開戶，而該戶並無不合請領空白支票之條件，申請當
        時並未發現有與規定不合之處等語。
(五一)、高雄銀行灣內分行於九十一年五月二十九日以高銀灣內字第七七七號函覆稱
        ：卯○○於八十八年四月二十一日在本行開立支存戶往來，其向本行領取空
        白支票使用，均依支票存款處理辦法，並無施詐使用之情事等語。
(五二)、高雄銀行灣內分行於九十一年五月二十九日以高銀灣內字第七七七號函覆稱
        ：卯○○於八十八年四月二十一日在本行開立支存戶往來，其向本行領取空
        白支票使用，均依支票存款處理辦法，並無施詐使用之情事等語。
(五三)、台灣銀行鼓山分行於九十一年六月三日以銀鼓營字第０九一五一二七九０一
        號函覆稱：卯○○在本分行開立之支票存款，其請領之條件是依支票存款戶
        處理辦法第四條之規定，並符合申請之條件准予開戶，並給予空白支票供其
        使用等語。
(五四)、中興商業銀行富強分行於九十一年六月七日以（九十一）興富字第二二五號
        函覆稱：午○○於八十七年八月十五日向本分行申請開立支票存款帳戶，其
        於開戶時，經向聯徵中心查詢，其票信正常，符合規定，核發支票使用等語
        。
(五五)、台灣中小企業銀行永康分行於九十一年五月三十一日以（九一）永康字第一
        四八五號函覆稱：金蘭企業商行即負責人午○○，在本分行有請領空白支票
        使用，其請領條件為經營進口洋酒買賣業務，有使用支票之需要，符合支票
        存款處理辦法第四條之規定，無施詐使本分行發生錯誤，而交付空白支票供
        其使用等語。
(五六)、台灣土地銀行北台南分行於九十一年六月五日以北南存字第九一００三六八
        號函覆稱：午○○以金葡企業商行名義，於八十七年九月九日在本行開立支
        票存款帳戶，請領空白支票使用，經本行查詢票信結果，非拒絕往來戶，且
        最近一年內無存款不足退票紀錄，可以開立支存戶等語。
(五七)、萬泰商業銀行北門簡易型分行於九十一年六月五日以91北門字第八四號函覆
        稱：午○○於八十七年十月八日開立支票存款戶，該戶確於本行請領空白支
        票使用，本行受理支票存款開戶及請領空白支票，均遵循財政部「支票存款
        戶處理辦法」辦理，尚須以往來正常、無不良信用紀錄為前提，另客戶之存
        款實績，亦是評估給票與否之重要參考。經調閱該戶在在行往來紀錄，該戶
        在發生退票前，往來並無異常，且其存款實績無論活期儲蓄存款抑支票存款
        皆相當優良，當時本行並無拒絕其申領票據之理由，更因該客戶往來優良，
        在客戶要求下而逐次提高請領票數。本行最後核發空白支票日期為八十七年
        十二月一日，而該戶於同年月二十八日即發生大量退票，其是否施詐，虛偽
        美化存款績數，本行不敢斷然判斷等語。
(五八)、中國國際商業銀行東高雄分行於九十一年六月三日以（九一）中東高營字第
        ０一一二號函覆稱：丁○○於八十七年四月二十八日在本行開立活期儲蓄存
        款戶，往來三個月後，依本行支票存款開戶規定，平均餘額達本行標準，並
        查無不良紀錄，而於同年七月二十九日准予開立支存戶，並核發空白支票等
        語。
(五九)、華南商業銀行大昌分行於九十一年五月三十一日以華昌存字第九一０九二號
        函覆稱：丁○○於八十七年七月三日在本分行開立支票存款戶，並依規領用
        空白支票使用，對本分行尚無施詐而交付等情事等語。
(六十)、台灣中小企業銀行大昌分行以九十一年六月三日九十一大昌字第一三一九號
        函覆稱：丁○○曾向本分行領用空白支票使用，其因經營啟瑞企業行有用票
        需求，符合請領支票要件，並無施詐情事等語。
(六一)、大眾商業銀行大昌分行於九十一年六月三日以（九十一）眾昌字第一五六號
        函覆稱：丁○○為本行支票存款戶啟瑞企業行之負責人，其請領支票依照「
        支票存款戶處理辦法」規定辦理等語。
(六二)、台灣銀行大昌分行於九十一年五月三十一日以銀昌營字第０九一B六０三一
        七一一號函覆稱：啟瑞企業社丁○○有於本分行請領空白支票使用，本分行
        核發空白支票，均依規定辦理等語。
(六三)、玉山商業銀行北高雄行於九十一年五月三十日以玉北高雄（存）字第九一０
        ０四０四號函覆稱：丁○○於八十七年七月二十二日申請開立支存戶，依空
        白支票發給之規定「金融業應本維護社會信用秩序並衡酌存戶實際需要及其
        使用情形... 」，請領空白支票等語。
(六四)、第一商業銀行東台南分行於九十一年六月三日以（九一）一東台南字第二四
        一號函覆稱：丑○○因經營汽車美容之需，於八十八年十二月十七日申請開
        立支票存款，其活儲存款實績為二十七萬二千元，且並無存款不足退票紀錄
        ，經本行實地查訪確認本人身份無誤，於八十八年十二月二十日准予開立為
        支存戶等語。
(六五)、台南市第五信用合作社於九十一年六月六日以南五信社發字第０二八三號函
        覆稱：丑○○有於本社請領空白支票使用，其請領之條件係開戶人應持身份
        證或護照親自辦理，並核對姓名、籍貫、住址、出生年月日、職業及字號；
        開戶人須有完全行為能力；開戶人未被拒絕往來或被拒絕往來經已解除者。
        有否拒絕往來之審核，應事先以查詢書向開戶人住所地及開戶所在地票據交
        換所查詢，未設票據交換所地區，向銀行公會查詢，該戶符合請領空白支票
        之要件，無施詐使本社陷於錯誤而交付空白支票供其使用之情事等語。
(六六)、安泰商業銀行台南分行於九十一年六月十三日以安南字第七九一號函覆稱：
        丑○○於八十八年十月十一日向本行領取空白支票使用，而本行客戶領用空
        白支票之原則為，開立活儲戶往來一段時間，信用良好；經向票據交換所查
        詢，無存款不足退票紀錄情事；無存款遭扣押情事，該戶領用前二本支票並
        無異常情形，且全數兌現致本行無償提供第三本讓其繼續使用等語。
(六七)、泛亞商業銀行苓雅分行於九十一年六月二十五日以（91）泛苓發字第一六五
        ０號函覆稱：丙○○因業務工作之需，向本行申請開立支票存款戶，經本行
        於八十八年八月五日查詢最近一年內無存款不足退票紀錄後，於八十八年八
        月十一日准予開立支票存款帳戶，並給予空白支票使用等語。
(六八)、台東區中小企業銀行鳳山分行於九十一年五月二十八日以（九十一）東企銀
        鳳字第七七號函覆稱：丙○○於八十八年八月二十一日開戶並領取空白支票
        使用，請領條件為商業周轉及信用正常，符合請領條件，無向本分行施詐之
        情事等語。
(六九)、大眾商業銀行博愛分行於九十一年六月四日以（九一）博發字第八二號函覆
        稱：丙○○於八十八年九月二十七在本行開立支票存款帳戶，並申請領用空
        白支票，其請領要件符合本行規定，故准予開立支存帳戶，並無償提供空白
        支票供其使用等語。
(七０)、新竹國際商業銀行高雄分行於九十一年五月三十日以竹商銀高雄字第二０三
        之一號函覆稱：丙○○於八十八年十月十五日在本分行開立支票存款戶，並
        請領空白支票使用，其請領要件按本行核發支票標準給票，並無異常情事等
        語。
(七一)、高雄縣鳳山市農會於九十一年六月三日以鳳市農文字第八七四號函覆稱：丙○○在本會信用部文山分部請領空白支票事宜，經查符合請領要件等語。
(七二)、高雄區中小企業銀行六合分行於九十一年六月十四日以（91）六合字第一０
        六號函覆稱：寅○○於八十八年四月十九日至行開戶，經查詢票信正常，有
        正當職業，本行准予開戶，且領票期間，使用正常等語。
(七三)、中國農民銀行鳥松分行於九十一年五月三十日以農華營字第九一七０四００
        ０九九號函覆稱：寅○○於八十八年五月三日於本分行開立支存戶，並領取
        支票使用，開戶是依支票存款處理辦法第四條規定辦理等語。
(七四)、高雄銀行三民分行於九十一年六月五日以高銀民存字第二五六號函覆稱：寅
        ○○於八十八年五月二十五日向本分行請領空白支票，其請領時，經查無退
        票等不良票信紀錄，依本行一般作業程序辦理。本分行核發空白支票前，均
        先以內部資訊系統查詢申請人往來情形，如無退票等不良票信紀錄，始核發
        空白支票。
(七五)、台灣銀行鼓山分行於九十一年六月三日以銀鼓營字第０九一五一二七八九一
        號函覆稱：寅○○在本分行開立之支票存款，其請領之條件是依支票存款戶
        處理辦法第四條之規定，並符合申請之條件，准予開戶，並給予空白支票二
        十五章供其使用。
(七六)、台灣銀行新竹分行於九十一年五月二十九日以銀竹營字第０九一一五０四六
        三一一號函覆稱：羅文章於八十八年八月三十日，在本行開立支票存款帳戶
        ，有關開戶手續及空白支票請領，均依一般銀行作業規定辦理等語。
(七七)、泛亞商業銀行鼎強分行於九十一年六月六日以泛鼎發字第八八四號函覆稱：
        寅○○因生意往來需要，於八十八年四月申請支票存款，開戶手續依規定辦
        理，於八十八年五月三日核准開戶，並發給支票等語。
(七八)、第一商業銀行灣內分行於九十一年六月六日91.6.6一灣字第二五五號函覆稱
        ：寅○○於八十八年間請領空白支票之條件，符合本行規定辦理，並無施詐
        情形等語。
(七九)、遠東國際商業銀行新竹林森分行於九十一年六月三日以（九十一）遠銀竹字
        第八十號函覆稱：羅文章於八十八年五月二十日即與本分行有活期性存摺存
    款往來，因往來期間逾三個月，且依聯徵中心查詢，亦非拒絕往來戶，且非
        無地源關係存戶，故本行依支票開戶處理辦法，准予開戶，至該戶是否施詐
        致本行交付支票，因時日久遠，無從查考等語。
(八十)、中國農民銀行新竹分行於九十一年六月十日以農竹業字第九一一一六００一
        六九號函覆稱：羅文章於八十八年九月六日於本分行申請設立支存戶，經審
        核後於同年九月十四日開立，並發給空白支票使用，申請期間並未發現有施
        詐之情況等語。
(八一)、萬通商業銀行新竹分行於九十一年六月五日以萬通新竹字第二三六號函覆稱
        ：羅文章於八十八年七月二十三日向本分行申請設立支票存款戶往來，經向
        聯徵中心查詢，並無退票紀錄，且派人至申請人營業所查訪其營業情形，一
        切手續均符合規定後，始准予開戶往來等語。
(八二)、彰化銀行東台南分行於九十一年六月二十七日以彰東台南字第一五一一號函
        覆稱：甲○○以育竹商行名義申請開戶，經審查各項證照要件，並作實地查
        訪認可後，於八十八年十月六日在本分行開立支存戶，並領取支票使用，經
        查該戶當時符合請領要件，並無向本行施詐使陷於錯誤，而交付空白支票供
        其使用之情事等語。
六、以上函覆內容有上開各金融機關覆函附卷足憑，足見被告壬○○等向上開各該金
    融機關申請開戶及請領空白支票，均係以符合前開法定審核要點及各該金融機關
    規定之條件提出申請，且經上開各金融機據以審查無誤後，方准所請，則衡諸事
    理及法理，自難認各該金融機關有何陷於錯誤及渠等有對之施詐致使陷於錯誤而
    交付空白支票之情事，已足認定。是公訴人以被告壬○○等人係以前開起訴書犯
    罪事實欄所載之手段，取信金融機關，使各金融機關陷於錯誤，而准渠等開設支
    票帳戶請領空白支票及陸續交付空白支票供渠等使用，因認渠等有向各該金融機
    關詐取空白支票之犯行乙節，其論據在法理及事理上已顯乏所據，難以成立。
五、故本案被告壬○○等被訴共同常業詐欺之犯行是否成立，其爭點應在被告壬○○
    等人，究係有無將渠等向上開金融機關請領之何張支票出售予何知情（按起訴書
    認定買受人均債信不佳，知悉所購係人頭支票，屆期無法兌現）之買受人，如何
    與該買受人基於共同意圖為自己不法所有之犯意聯絡，由該買受人係持各該支票
    向何被害人如何詐財，有無詐得何財物等著手實施詐欺取財之犯罪構成要件事實
    之行為，蓋如該犯行成立，此方係渠等真正之犯意及意圖所在，而渠等向金融機
    關開戶請領空白支票而出售交付買受人之行為，就犯罪整個過程及主觀計劃觀之
    ，則祇能認為僅止於渠等與各該買受人共同遂行該詐財犯行之預備階段（按刑法
    並無處罰詐欺及常業詐欺罪之預備犯），並非係渠等真正之犯意及意圖所在，蓋
    買受人係知情之共犯，並非被詐欺之對象。因此檢察官就渠等有無實施上開犯罪
    構成要件行為，自應負舉證責任，惟檢察官於前開起訴書犯罪事實欄僅泛指渠等
    以每張支票二千七百元或三千元不等代價直接或間接出售予經濟狀況不佳急需用
    款之不特定人，明知購買支票之人均係債信不佳，支票屆期並無資力可使支票兌
    現，仍販售予人頭支票，並預先預定退票時間（即票載發票日）一齊退票，嗣各
    該人頭支票陸續退票，終致被列為拒絕往來戶云云，而並未就上開渠等究係賣何
    張支票予何買受人，該買受人係如何持各該支票向何被害人詐財，有無詐得何財
    物等共同著手實施上開詐欺取財之犯罪構成要件事實之行為一一具體敘明（按其
    中就被告辛○○請領支票供被告壬○○販賣部分，檢察官復敘明尚未發生退票之
    事實，另被告酉○○為被告壬○○出售四紙支票予戌○○部分，雖已載明買受人
    為賴景響，惟亦均未載明該四紙支票係何四紙支票、買受人戌○○有無持該支票
    向何被害人如何詐財、詐得何財物等犯罪構成要件事實），亦未指出證據及證明
    之方法，致本院就檢察官起訴之本裁定所列被告壬○○等人所涉犯之前開犯罪事
    實部分，依檢察官所提被告壬○○、巳○○、辛○○之自白及附表一所示扣案之
    存摺等證物、附表二所示金融機關之開戶資料明細紀錄等證明之方法，顯不足認
    定被告壬○○等有成立常業詐欺取財罪之可能。爰於第一次審判期日前，依刑事
    訴訟法第一百六十一條第二項裁定如主文。
中      華      民      國      九十一    年     十一     月    十八    日
                                  臺灣臺南地方法院刑事第二庭
                                      法  官    柯  顯  卿
右正本證明與原本無異。
本件不得抗告。
                                      書記官    盧  立  勇
中      華      民      國      九十一    年     十一     月    十八    日
